【裁判字號】    98,重抗,21
【裁判日期】    980605
【裁判案由】    損害賠償
【裁判全文】
臺灣高等法院高雄分院民事裁定          98年度重抗字第21號
抗  告  人  永緒生醫技研股份有限公司
法定代理人  甲○○
上列抗告人因與乙○○等間損害賠償事件，對於中華民國98年5
月4 日臺灣高雄地方法院98年度審重訴字第96號所為裁定提起抗
告，本院裁定如下：
    主  文
抗告駁回。
抗告訴訟費用由抗告人負擔。
    理  由
一、抗告意旨略以：因相對人二人之背信行為，未依公司法第18
    5 條召開股東會，致89年間原已登記給抗告人之汛生公司商
    標（經濟部智慧財產局89年9月16日公告之「商標註冊號數8
    16246號，商標名稱：汛生及圖PANBIOTIC」商標專用權，下
    稱系爭商標），95年12月間，因相對人背信行為而遭塗銷並
    返還汛生公司，抗告人為相對人二人犯罪行為之直接被害人
    ，業據原審刑事庭以93年度易字第1479號刑事判決在案，抗
    告人為相對人背信案之直接被害人可由檢察官起訴前之告訴
    狀及刑事庭傳票記載得知，相對人違反公司法第23條及第18
    5 條規定，造成抗告人因塗銷系爭商標權受有重大損失（新
    台幣12,997,238元），參考最高法院93年度台抗字第305 號
    民事裁定意旨，抗告人提起本件刑事附帶民事訴訟請求相對
    人賠償損害，並無不合，原裁定以抗告人非上開刑事被告（
    即相對人）所犯背信罪之直接被害人為由，裁定駁回抗告人
    之訴，尚有未合，應請廢棄原裁定，發回原法院審理等情。
二、按因犯罪而受損害之人，於刑事訴訟程序固得附帶提起民事
    訴訟，對於被告請求回復其損害，但其請求回復之損害，以
    被訴犯罪事實所生之損害為限，否則縱令得依其他事由，提
    起民事訴訟，亦不得於刑事訴訟程序附帶為此請求（最高法
    院60年度台上字第633 號判例參照）。經查，本件刑事判決
    係認定相對人二人所犯背信事實，係指相對人二人於89年8
    月16日，未經汛生公司董事會及股東會之決議，將汛生公司
    所有之系爭商標，無償移轉予新模範公司（94年間申請更名
    為永緒生醫技研股份有限公司），因此損害汛生公司之利益
    ，而為違背其任務之行為（見原審93年度易字第1479號刑事
    判決事實欄）。由上開刑事判決之認定相對人二人之犯罪事
    實，所生損害者為案外人汛生公司，而非抗告人，抗告人係
    無償受讓系爭商標權，何損害之有？況依前揭最高法院判例
    意旨所示, 抗告人縱令其得依其他事由，得另循民事訴訟程
    序請求賠償，亦不得在相對人所犯背信刑案中為附帶民事訴
    訟之請求。次按抗告人所引最高法院93年度台抗字第305 號
    民事裁定稱「所謂因犯罪而受損害之人，係指因刑事被告之
    犯罪行為，而致其身體、自由、名譽或財產等個人權利，受
    有損害之人而言，不以直接因犯罪而受損害者為限，凡間接
    或附帶受有形或無形損害之人，在民法上對加害人有請求損
    害賠償之權利者，均得提起之」云云，但查最高法院上開裁
    定之事實係中央信託局股份有限公司之城中分局副理以偽造
    之買賣契約之成交價格為核貸基準，使申貸者受有二千萬元
    之不法利益，致中央信託局受有損害，認中央信託局應係犯
    罪之被害人，得為刑事附帶民事訴訟請求賠償損害（參見附
    卷該裁定全文）。核與本案情形不符，況該93年度台抗字第
    305 號尚未採為判例，抗告人據此指摘原裁定違誤，亦非可
    採。
三、綜上所述，原裁定以抗告人並非相對人二人所犯背信罪之直
    接被害人，其提起本件附帶民事訴訟為不合法而予駁回，核
    無不合，抗告意旨求為廢棄原裁定，發回原法院為無理由，
    應予駁回。依民事訴訟法第495 條之1 第1 項、第449 條第
    1 項、第95條、第78條裁定如主文。
中    華    民    國    98    年    6     月    5     日
                            民事第一庭
                                審判長法官  黃金石
                                法      官  林健彥
                                法      官  謝肅珍
以上正本證明與原本無異。
如不服本裁定應於送達後10日內向本院提出再抗告狀（並按他造
當事人之人數附繕本），並繳納再抗告費新臺幣1,000 元。
再為抗告僅得以適用法規顯有錯誤為理由，並應委任律師為代理
人。
中    華    民    國    98    年    6     月    6     日
                                書  記  官  劉金萍
附註：
抗告人之配偶、三親等內之血親、二親等內之姻親，或抗告人為
法人、中央或地方機關時，其所屬專任人員具有律師資格並經法
院認適當者，亦得為第三審代理人。
抗告人或其法定代理人具有律師資格者及前項情形，應於提起抗
告或委任時釋明之。


司法院資訊處製作；財團法人民間司法改革基金會備份。
